臺灣桃園地方法院刑事判決
111年度金訴字第200號
公  訴  人  臺灣桃園地方檢察署檢察官 
被      告  許晃掌


上列被告因詐欺等案件，經檢察官提起公訴（110年度偵字第311
69號），被告於準備程序中就被訴事實為有罪之陳述，經本院告
知簡式審判程序之旨，並聽取當事人之意見後，本院裁定改依簡
式審判程序審理，判決如下：
    主  文
許晃掌犯三人以上共同詐欺取財罪，共貳罪，各處有期徒刑壹年
壹月。應執行有期徒刑壹年參月。緩刑參年，並應依附件所示內
容向林坤甫支付損害賠償。
    事  實
許晃掌依其智識程度及生活經驗，可預見將自己申辦之金融機構
帳戶資料提供予不熟識之人使用，可能遭利用作為詐欺取財等財
產犯罪匯入犯罪所得之工具，亦可預見依不詳之人指示代為提領
款項後交付他人，將使詐欺集團成員遂行詐欺取財犯行，並藉此
產生遮斷資金流動軌跡之效果，達到掩飾或隱匿詐欺犯罪所得去
向之目的。詎許晃掌因有貸款需求，為製造不實之金流假象，與
通訊軟體LINE暱稱「貸款達人李建德」、「林文龍」等真實姓名
年籍不詳之人聯繫，應允提供帳戶資料並代為提領款項，共同意
圖為自己不法之所有，基於縱使與其他詐欺集團成員共同實施詐
欺取財及洗錢犯行亦不違背其本意之三人以上共同詐欺取財及洗
錢之不確定故意犯意聯絡，於民國110年6月22日前某日，先由許
晃掌將其申辦之渣打國際商業銀行帳號00000000000000號帳戶（
下稱渣打銀行帳戶）及中國信託商業銀行帳號000000000000號帳
戶（下稱中國信託帳戶）之存摺拍照後，以通訊軟體LINE傳送予
「貸款達人李建德」；嗣「貸款達人李建德」、「林文龍」所屬
詐欺集團之不詳成年成員於附表所示時間，以附表所示方式向蔡
秀眞、林坤甫施用詐術，致其等陷於錯誤，分別依指示匯款至上
開渣打銀行帳戶及中國信託帳戶（詐欺時間、詐欺方式、匯款時
間、匯款金額及匯入帳戶均詳如附表所示），旋由許晃掌依「林
文龍」指示於附表所示提領時間，前往附表所示地點提領上開蔡
秀眞、林坤甫受騙而匯入之款項後（提款時間、提款金額、提款
地點均詳如附表所示），並於110年6月22日下午4時15分許，至
桃園市○○區○○○路0號旁，將上開提領款項合計新臺幣61萬元交付
予真實姓名年籍不詳之詐欺集團收水成員，以此迂迴層轉方式，
掩飾、隱匿詐欺犯罪所得之本質及去向。嗣蔡秀眞及林坤甫發覺
受騙報警處理，始查悉上情。
    理  由
一、被告許晃掌被訴詐欺等案件，非死刑、無期徒刑、最輕本刑
    為3年以上有期徒刑之罪或高等法院管轄第一審案件，其於
    準備程序進行中先就被訴事實為有罪之陳述，經告知簡式審
    判程序之旨，並聽取檢察官及被告之意見後，本院合議庭依
    刑事訴訟法第273條之1第1項規定，裁定由受命法官獨任進
    行簡式審判程序。又本案之證據調查，依刑事訴訟法第273
    條之2規定，不受同法第159條第1項、第161條之2、第161條
    之3、第163條之1及第164條至第170條規定之限制，先予敘
    明。
二、上開犯罪事實，業據被告於本院準備程序及審理時均坦承不
    諱（本院111年度金訴字第200號卷【下稱本院金訴卷】第63
    、64、97、109頁），核與證人即告訴人蔡秀眞、林坤甫於
    警詢時證述遭詐騙情節大致相符（臺灣桃園地方檢察署110
    年度偵字第31169號卷【下稱偵卷】第31至35、39至43頁）
    ，並有被告與「貸款達人李建德」間通訊軟體LINE對話紀錄
    擷圖（偵卷第71至73、79至87頁）、被告與「林文龍」間通
    訊軟體LINE對話紀錄擷圖（偵卷第74至77、87至101頁）、
    渣打銀行帳戶之存摺影本及活期性存款歷史明細查詢（偵卷
    第61、63頁）、渣打國際商業銀行股份有限公司111年5月23
    日渣打商銀字第1110018593號函暨附件（本院金訴卷第21至
    37頁）、中國信託銀行帳戶之存摺影本及存款交易明細（偵
    字卷第57、59頁）、中國信託商業銀行股份有限公司111年5
    月27日中信銀字第111224839166597號函暨附件（本院金訴
    卷第39至53頁）、郵政跨行匯款申請書影本（偵卷第65頁）
    、大里區農會匯款申請書影本（偵卷第67頁）、監視器錄影
    畫面翻拍照片（偵卷第101至107頁）、車輛詳細資料報表（
    偵卷第69頁）在卷可稽，足認被告任意性自白與事實相符，
    堪以採信。綜上所述，本案事證明確，被告犯行堪以認定，
    應依法論科。
三、論罪科刑
　　㈠本案參與對告訴人蔡秀、林坤甫施用詐術而詐取款項之人
      ，除被告外，至少尚有「貸款達人李建德」、「林文龍」
      及被告交付款項之人，是被告對於參與詐欺犯行之成員含
      其自己共達3人以上之事實，應有所認識。又本案詐欺集
      團成員詐騙告訴人蔡秀、林坤甫，係犯刑法第339條之4
      第1項第2款之罪，為洗錢防制法第3條第1款之特定犯罪，
      且被告依「林文龍」之指示提領告訴人蔡秀、林坤甫匯
      入本案渣打銀行帳戶、中國信託帳戶內之款項後，即將提
      領之現金交予不詳之人而層層轉交，客觀上足以切斷詐欺
      不法所得之金流去向，阻撓國家對詐欺犯罪所得之追查，
      且被告知悉其所為得以遮斷詐欺金流之去向，主觀上亦具
      有掩飾、隱匿該財產與犯罪之關聯性，以逃避國家追訴、
      處罰之犯罪意思，故被告提領及轉交現金之行為，係屬洗
      錢防制法第2條第2款之洗錢行為。核被告就附表編號1至2
      所為，均係犯刑法第339條之4第1項第2款之三人以上共同
      詐欺取財罪及洗錢防制法第14條第1項之一般洗錢罪。
　　㈡被告雖未親自參與詐騙告訴人蔡秀、林坤甫，惟其係以自
      己犯罪之意思，分擔實施提供帳戶資料、提領款項及轉交
      贓款之工作，足見被告與其他詐欺集團成員間分工細密，
      各司其職，相互利用彼此之角色分工合作，以利促成整體
      犯罪計畫，堪認被告與「貸款達人李建德」、「林文龍」
      、被告交付款項之人及其等所屬本案詐欺集團成員間，就
      上開三人以上共同詐欺取財及洗錢犯行，有犯意聯絡及行
      為分擔，應論以共同正犯。
　　㈢被告先後數次依指示提領告訴人蔡秀眞、林坤甫款項之行
      為，各本於同一犯罪目的，於密接之時間、地點實施，侵
      害同一法益，各取款行為之獨立性極為薄弱，在時間差距
      上，難以強行分開，在刑法評價上，以視為數個舉動之接
      續施行，合為包括之一行為予以評價，較為合理，各應論
      以接續犯之一罪。
　　㈣被告就附表編號1至2部分，均係以一行為同時觸犯三人以
      上共同詐欺取財及洗錢等罪名，為想像競合犯，均應依刑
      法第55條前段規定，各從一重之三人以上共同詐欺取財罪
      處斷。
　　㈤被告所犯附表編號1至2所示各次犯行，施用詐術之對象有
      別，侵害不同被害人之財產法益，犯意各別，行為互殊，
      應予分論併罰。
　　㈥起訴書雖僅記載被告詐欺取財及洗錢之犯罪事實，而未敘
      及被告與「貸款達人李建德」、「林文龍」共犯詐欺取財
      及洗錢之犯罪事實，惟三人以上共同犯詐欺取財部分與前
      揭起訴經論罪科刑之洗錢部分，有想像競合犯之裁判上一
      罪關係，為起訴效力所及，且經本院當庭告知被告上開罪
      名（本院金訴卷第95頁），已無礙其訴訟防禦權之行使，
      本院自應併予審理。
　　㈦被告於本院準備程序及審理時已就一般洗錢罪為自白，依
      洗錢防制法第16條第2項規定，本應減輕其刑，惟被告因
      想像競合犯之關係而從一重之三人以上共同詐欺取財處斷
      ，且上開輕罪之減輕其刑事由未形成處斷刑之外部性界限
      ，參照最高法院108年度台上字第4405號、109年度台上字
      第3936號判決意旨，由本院於依刑法第57條規定量刑時，
      一併審酌上開輕罪之減輕其刑事由，作為被告量刑之有利
      因子，附此敘明。
　　㈧爰以行為人之責任為基礎，審酌被告提供帳戶資料供他人
      使用，並依指示提領款項後交付他人，不僅侵害告訴人蔡
      秀、林坤甫之財產法益，並使偵查機關難以追查犯罪所
      得之去向；惟念及被告犯罪後於本院準備程序及審理中坦
      承犯行，且所犯洗錢部分核與洗錢防制法第16條第2項自
      白減刑規定相符，犯後態度良好，以及其前無因犯罪經法
      院判處罪刑確定，有臺灣高等法院被告前案紀錄表在卷可
      佐，素行尚佳；衡酌被告已與告訴人林坤甫成立調解，並
      願分期給付20萬元，有本院調解筆錄附卷可憑（本院金訴
      卷第81頁），而告訴人蔡秀部分，被告亦有和解意願，
      然因告訴人蔡秀未到庭，致雙方迄今尚未能達成和解或
      賠償所受損害；酌以被告係依詐欺集團指示提供帳戶資訊
      並提領詐欺贓款，在本案犯罪結構中尚非居於核心地位之
      參與程度；並考量被告犯罪之動機、目的、詐取款項金額
      ，暨其自陳高職畢業之智識程度、職業為倉儲臨時工、日
      薪約1,200至1,400元、尚有母親待其扶養之生活狀況（本
      院金訴卷第110頁）等一切情狀，分別量處如主文所示之
      刑，以示懲儆。另衡酌被告所為各次犯行之侵害法益、犯
      罪手法均屬相同，且犯罪日期均為同一日，其責任非難之
      重複程度較高，再衡酌被告犯罪行為之不法與罪責程度、
      數罪所反應被告人格特性與傾向，及對其施以矯正之必要
      性等情狀，經整體評價後，爰定其應執行之刑，以示懲儆
      。
　　㈨被告前未曾因故意犯罪受有期徒刑以上刑之宣告，有臺灣
      高等法院被告前案紀錄表在卷可參，本院審酌其因一時失
      慮而致罹刑典，犯後已坦承犯行，並與告訴人林坤甫達成
      調解，願分期賠償20萬元，且表示就告訴人蔡秀部分亦
      有和解意願，業如前述，可見其欲積極彌補告訴人林坤甫
      、蔡秀所受損失，告訴人代理人王俊毅亦同意給予被告
      緩刑自新機會（本院金訴卷第78頁），堪認被告已知悔悟
      ，經此偵審程序及罪刑之宣告後，應當知所警惕，信無再
      犯之虞，本院因認所宣告之刑，以暫不執行為適當，爰依
      刑法第74條第1項第1款規定，併宣告緩刑3年，以啟自新
      。又為督促被告確實履行其對告訴人林坤甫之賠償內容，
      兼顧告訴人之權益，確保緩刑宣告可收之具體成效，自有
      賦予被告一定負擔之必要，是依刑法第74條第2項第3款規
      定，命被告應依附件所示之賠償內容履行，以觀後效。至
      被告若違反上開應負擔之事項且情節重大，足認原宣告之
      緩刑難收其預期效果，而有執行刑罰之必要者，依刑法第
      75條之1第1項第4款規定，得撤銷緩刑宣告，執行宣告刑
      ，併此敘明。
四、沒收
　　㈠依本案卷內證據，並無可認定被告有何因提供上開帳戶資
      料及提領款項而取得對價之情形，亦無證據證明被告有從
      實行詐欺行為者處實際獲取犯罪所得，故不另論犯罪所得
      之沒收。
　　㈡被告於本案使用之渣打銀行帳戶、中國信託帳戶之提款卡
      ，雖係供犯罪所用之物，然未扣案，現是否尚存而未滅失
      ，未據檢察官釋明，又前開提款卡因告訴人蔡秀、林坤
      甫報案遭警示而失其效用，若仍開啟沒收程序，顯然欠缺
      刑法上之重要性，爰依刑法第38條之2第2項規定，不予宣
      告沒收或追徵，附此敘明。
　　㈢按犯洗錢防制法第14條之罪，其所移轉、變更、掩飾、隱
      匿、收受、取得、持有、使用之財物或財產上利益，沒收
      之，洗錢防制法第18條第1項前段定有明文。關於犯罪行
      為人犯洗錢防制法第14條之罪，其所掩飾、隱匿之財物本
      身僅為洗錢之標的，難認係供洗錢所用之物，故洗錢行為
      之標的除非屬於前置犯罪之不法所得，而得於前置犯罪中
      予以沒收者外，既非本案洗錢犯罪之工具及產物，亦非洗
      錢犯罪所得，尤非違禁物，尚無從依刑法沒收規定予以宣
      告沒收，自應依上開第18條第1項前段規定予以宣告沒收
      。且此規定係採義務沒收主義，祇要合於前述規定，法院
      即應為相關沒收之諭知，然該洗錢行為之標的是否限於行
      為人者始得宣告沒收，法無明文，是從有利於被告之認定
      ，倘法條並未規定「不問屬於犯罪行為人與否均沒收」時
      ，自仍以屬於被告所有者為限，始應予沒收。查被告自本
      案渣打銀行帳戶、中國信託帳戶提領詐欺贓款，並上繳給
      詐欺集團成員，已如前述，則被告實際提領之款項雖屬洗
      錢行為之標的，然此部分款項既非被告所有，被告亦無事
      實上處分權限，揆諸上開說明，自無從依洗錢防制法第18
      條第1項前段規定宣告沒收或追徵。
據上論斷，應依刑事訴訟法第299條第1項前段，判決如主文。
本案經檢察官雷金書提起公訴，檢察官孫瑋彤到庭執行職務。
中　　華　　民　　國　　111 　年　　9 　　月　　26　　日
           　　　 刑事第十八庭    法官　羅文鴻
以上正本證明與原本無異。
如不服本判決應於收受判決後20日內向本院提出上訴書狀，並應
敘述具體理由。其未敘述上訴理由者，應於上訴期間屆滿後20日
內向本院補提理由書(均須按他造當事人之人數附繕本)「切勿逕
送上級法院」。 
　　　　　　　　　　　　　　  　書記官　林佳穎
中　　華　　民　　國　　111 　年　　9 　　月　　26　　日
附錄本案論罪科刑法條：
中華民國刑法第339條之4
犯第339條詐欺罪而有下列情形之一者，處1年以上7年以下有期
徒刑，得併科1百萬元以下罰金：
一、冒用政府機關或公務員名義犯之。
二、三人以上共同犯之。
三、以廣播電視、電子通訊、網際網路或其他媒體等傳播工具，
    對公眾散布而犯之。
前項之未遂犯罰之。
洗錢防制法第14條
有第二條各款所列洗錢行為者，處7年以下有期徒刑，併科新臺
幣5百萬元以下罰金。
前項之未遂犯罰之。
前二項情形，不得科以超過其特定犯罪所定最重本刑之刑。
附表：
編號 告訴人 詐欺方式 匯款時間 匯款金額 （新臺幣） 匯入帳戶 提款時間 提款金額 （新臺幣） 提款地點  1 蔡秀 詐欺集團成員於110年6月17日上午9時許陸續撥打電話予蔡秀真，假冒為其友人「王名本」，佯稱因投資購買法拍屋急需借款云云，致蔡秀陷於錯誤，因而依指示臨櫃匯款至右列帳戶。 110年6月22日上午11時17分許 18萬元 渣打銀行帳戶 110年6月22日下午1時15分許 15萬8,000元 桃園市○○區○○路000號渣打銀行櫃檯       110年6月22日下午2時32分許 2萬元 桃園市○○區○○路0段000號統一超商觀工門市內自動提款機        110年6月22日下午2時33分許 2,000元   2 林坤甫 詐欺集團成員於110年6月20日晚間以通訊軟體LINE聯繫蔡秀真，假冒為其姪女「劉怡伶」，佯稱因投資急需借錢周轉云云，致林坤甫陷於錯誤，因而依指示臨櫃匯款至右列帳戶。 110年6月22日下午1時27分前某時許 33萬 中國信託帳戶 110年6月22日下午1時27分許 38萬8,000元 桃園市○○區○○路000號中國信託銀行櫃檯       110年6月22日下午2時30分許 4萬2,000元 桃園市○○區○○路0段000號統一超商觀工門市內自動提款機 

附件：
應支付告訴人林坤甫之賠償內容 許晃掌應給付林坤甫新臺幣20萬元整。給付期限：分25期，自民國111年8月起，按月於每月20日前給付新臺幣8,000元，如有1期未履行，視為全部到期。給付方式：匯款至林坤甫指定之帳戶。